【裁判字號】    92,裁,519
【裁判日期】    920424
【裁判案由】    興建垃圾場
【裁判全文】
最  高  行  政  法  院  裁  定                    九十二年度裁字第五一九號
    抗  告  人  丁○○
                戊○○
                庚○○
                癸○○
                子○○
                壬○○
                丙○○
                己○○
                辛○○
                乙○○
                甲○○
右抗告人因與相對人雲林縣政府間興建垃圾場事件，對於中華民國九十一年二月二十
七日高雄高等行政法院九十年度訴字第一八六九、一九○四號裁定提起抗告，本院裁
定如左：
    主  文
原裁定廢棄，發回高雄高等行政法院。
    理  由
一、抗告法院認為抗告有理由者，應廢棄原裁定，自為裁定；必要時得命原法院或審
    判長更為裁定，行政訴訟法第二百七十二條準用民事訴訟法第四百九十二條第二
    項規定甚明。
二、本件抗告意旨略謂：對環境影響說明書依環境影響評估法所為審查結論，於各級
    行政機關，向來即視為行政處分之一種，此有中央法規標準法第十八條「據以准
    許之法規」之適用，有行政院環境保護署署長及副署長等簽署之八十九年九月十
    三日「召開法規委員會評議土石採取應實施環境影響評估規定疑義」會議紀錄可
    憑，紀錄註明「本紀錄不另備文」。本件雲林縣政府所為審查結論更以雲林縣政
    府名義對外發文給當地鄉公所、代表會及開發單位，並公告居民周知。對地方居
    民發生實體約束力，有實體裁決之效力，地方居民如有異議，當可對之提起訴願
    及行政訴訟。況准許開發單位興建焚化廠之實體決定，除公告審查結論外，其他
    招開標等公文可能以相對人名義為之，為此請廢棄原裁定等語。
三、查雲林縣ＢＯＯ垃圾焚化廠開發單位於九十年三月六日檢具環境影響說明書送請
    相對人審查，相對人於同年三月二十六日請審查委員辦理用地現場勘驗，四月二
    日及四月二十三日分別舉行環境影響說明書審查會，第二次審查會作成結論：不
    須進行第二階段環境影響評估工作，本案有條件通過環境影響評估審查，開發單
    位應依十八項條件辦理，相對人嗣於九十年五月二日以九十府環一字第九○三六
    ○○九八七四號公告「雲林縣ＢＯＯ垃圾焚化廠興建營運計劃環境影響說明書」
    審查結論在案。原審以相對人對環境影響說明書所為之審查結論，乃行政機關在
    實施行政程序之過程中以達成實體裁決為目的之相關行為，屬程序行為（內部行
    為），而非終局的裁決，開發行為最終准駁之權限係在目的事業主管機關，相對
    人對環境影響說明書所為審查結論，僅提供目的事業主管機關裁量核准與否之內
    部參考，並未對外直接發生法律效果，自非屬行政處分，依行政程序法第一百七
    十四條前段規定，僅得於對實體決定聲明不服時一併聲明之，固非無見。惟查本
    件系爭雲林縣ＢＯＯ垃圾焚化廠興建營運計畫環境影響說明書審查會審查結論謂
    ：本案有條件通過環境影響評估審查，開發單位應依下列（一）至（十八）事項
    辦理，此有第二次審查會議記錄在卷可稽。經查其或係垃圾車輛經過地區應如何
    確保社區或校區之環境品質，或為有毒危害性污染物之防制及監測規定，難謂不
    具法律效果，參諸環境影響評估法第十六條第一項：「已通過之環境影響說明書
    或評估書，非經主管機關及目的事業主管機關核准，不得變更原申請內容」及第
    二十二條前段：「開發單位於未經主管機關依第七條或依第十三條規定作成認可
    前，即逕行為．．．開發行為者，處新臺幣三十萬元以上一百五十萬元以下罰鍰
    。」以觀，此項審查結論，難謂對開發單位不具拘束力，原裁定認其未對外直接
    發生法律效果，非屬行政處分云云，自有違誤。應認抗告為有理由。且有由原法
    院調查後更為裁定之必要，爰為裁定如主文。
四、依行政訴訟法第二百七十二條、第一百零四條、民事訴訟法第四百九十二條第一
    項、第九十五條、第七十八條、第八十五條第一項前段，裁定如主文。
中    華    民    國    九十二      年      四        月    二十四      日
                    最 高 行 政 法 院  第 三 庭
                                審 判 長 法  官      葉  振  權
                                         法  官      林  茂  權
                                         法  官      吳  錦  龍
                                         法  官      劉  鑫  楨
                                         法  官      吳  明  鴻
右  正  本  證  明  與  原  本  無  異
                                         法院書記官  莊  俊  亨
中    華    民    國    九十二      年      四        月    二十五      日


司法院資訊處製作；財團法人民間司法改革基金會備份。
